臺灣高等法院高雄分院刑事裁定
111年度毒抗字第351號
抗  告  人  
即  被  告  陳建儒



上列抗告人即被告因戒治處分案件，不服臺灣高雄地方法院中華
民國111年10月20日裁定(111年度毒聲字第819號)，提起抗告，
本院裁定如下：
    主  文
抗告駁回。
    理  由
一、原裁定意旨詳如附件。
二、抗告意旨略以：法務部業已修正「有無繼續施用毒品危害防
    制條例傾向評估標準紀錄表」，抗告人即被告陳建儒（下稱
    被告）對此評估標準紀錄表之評分標準有所疑慮，請撤銷原
    戒治處分之裁定云云。
三、按犯毒品危害防制條例第10條之罪者，檢察官應聲請法院裁
    定，令被告入勒戒處所觀察、勒戒，其期間不得逾2月。觀
    察、勒戒後，檢察官依據勒戒處所之陳報，認受觀察、勒戒
    人有繼續施用毒品傾向者，檢察官應聲請法院裁定令入戒治
    處所強制戒治，其期間為6個月以上，至無繼續強制戒治之
    必要為止。但最長不得逾1年。毒品危害防制條例第20條第1
    項、第2項定有明文。
四、而有無繼續施用毒品傾向之評估標準，乃以受觀察勒戒人之
    觀察勒戒後之結果，併參酌觀察勒戒前之各種情況，作為評
    估之依據。依法務部110年3月26日法矯字第11006001760號
    函頒訂之「有無繼續施用毒品傾向評估標準評分說明手冊」
    ，其判斷準則係以：
　　1.前科紀錄與行為表現（含毒品犯罪相關司法紀錄、首次毒
      品犯罪年齡、其他犯罪相關紀錄、入所時尿液毒品檢驗等
      靜態因子；所內行為表現等動態因子）
　　2.臨床評估（物質使用行為等靜態因子；精神疾病共病『含
      反社會人格』、臨床綜合評估『含病識感、動機、態度、就
      醫意願』等動態因子）
　　3.社會穩定度（含工作、家庭等靜態、動態因子）
　　上述3項，經合併計算分數，先以靜態因子分數評分，靜態
    因子分數總分在60分（含）以上為「有繼續施用毒品傾向」
    ；60分以下，與動態因子分數相加，如果總分在60分（含）
    以上，為「有繼續施用毒品傾向」。
五、經查：
　  被告於執行觀察、勒戒期間，經法務部○○○○○○○○附設勒戒所
    依法務部上開評估標準評分為：
　  ⒈前科紀錄與行為表現部分合計為23分。其中：毒品犯罪相
      關司法紀錄共12筆，每筆5分，得分10分（已達上限）；
      首次毒品犯罪年齡21歲至30歲，得分5分；其他犯罪紀錄
      ，共3筆，每筆2分，得分6分；持續於所內抽菸，得分2分
      （動態）。
　  ⒉臨床評估部分合計為34分。其中：有多重毒品濫用（海洛
      因、甲基安非他命）得分10分；合法物品濫用（菸、酒）
      ，每種2分，得分4分；使用年數超過1年，得分10分；精
      神疾病共病（含反社會人格），疑似，得分5分（動態）
      ；臨床綜合評估，偏重，得分5分（動態）。
　  ⒊社會穩定度部分合計為5分。其中：入所後家人無訪視、出
      所後不與家人同住，每種5分，得分5分（已達上限，動態
      ）。
　  被告以上1.至3.部分，靜態因子共計45分，動態因子共計17
    分，合計為62分，經依評估標準評定為「有繼續施用毒品傾
    向」等情，有法務部○○○○○○○○111年10月18日高戒所衛字第1
    1110009000號函暨所附有無繼續施用毒品傾向證明書、有無
    繼續施用毒品傾向評估標準紀錄表附卷可憑（見111年度毒
    偵字第803號卷第107至111頁）。前揭評估係該所專業知識
    經驗者（包括醫生）在被告執行觀察、勒戒期間，依其本職
    學識評估被告之人格特質、臨床徵候、物質使用行為、社會
    穩定度等因素所為之綜合判斷，具有科學驗證所得之結論；
    又衡酌強制戒治之目的，係為協助施用毒品者戒斷毒品之心
    癮及身癮所為之一種保安處分類型，而該評估標準係適用於
    每一位受觀察、勒戒處分之人，具一致性、普遍性、客觀性
    ，倘其評估由形式上觀察，無擅斷或濫權等明顯不當之情事
    ，法院宜予尊重。因此，被告既有前揭評估認有繼續施用毒
    品傾向，且由形式上觀察，並無擅斷或濫權等明顯不當之情
    事，則檢察官聲請法院裁定令被告入戒治處所施以強制戒治
    ，核與前揭規定相符，應予准許，被告指摘評分標準有所疑
    慮云云，並不可採。
六、綜上，本件評估標準紀錄表所為上述評分，乃是就前述評估
    標準為一致性、普遍性、客觀性的適用結果，且上開判定結
    果是由專業醫師依前開評估基準所為之專業判斷，該評估由
    形式上觀察，並無擅斷或濫權等明顯不當之情事，是法務部
    ○○○○○○○○判定被告有繼續施用毒品之傾向，自屬有據，本院
    應予以尊重。從而，原審依檢察官聲請，裁定被告「令入戒
    治處所施以強制戒治」，經核並無不合，本件抗告為無理由
    ，應予駁回。　
七、應依刑事訴訟法第412條，裁定如主文。
中　　華　　民　　國　　111 　年　　11　　月　　8 　　日
                  刑事第五庭    審判長法  官  簡志瑩
                                      法  官  唐照明
                                      法  官  王俊彥
以上正本證明與原本無異。
不得再抗告。
中　　華　　民　　國　　111 　年　　11　　月　　8 　　日
                                      書記官  郭蘭蕙
附件：
臺灣高雄地方法院刑事裁定
111年度毒聲字第819號
聲　請　人　臺灣高雄地方檢察署檢察官
被　　　告　陳建儒　

上列被告因違反毒品危害防制條例案件，經檢察官聲請送強制戒
治（111年度毒偵字第803號），本院裁定如下：
    主  文
陳建儒施用第一、二級毒品，令入戒治處所施以強制戒治，其期
間為陸個月以上，至無繼續強制戒治之必要為止，但最長不得逾
壹年。
    理  由
一、聲請意旨略以：被告陳建儒因施用第一、二級毒品，經法院
    裁定令入勒戒處所觀察、勒戒後，認有繼續施用毒品傾向，
    爰依毒品危害防制條例第20條第2項規定，聲請裁定令入戒
    治處所施以強制戒治。
二、按犯毒品危害防制條例第10條之罪者，檢察官應聲請法院裁
    定，令被告入勒戒處所觀察、勒戒，其期間不得逾2月。觀
    察、勒戒後，檢察官依據勒戒處所之陳報，認受觀察、勒戒
    人有繼續施用毒品傾向者，檢察官應聲請法院裁定令入戒治
    處所強制戒治，其期間為6個月以上，至無繼續強制戒治之
    必要為止，但最長不得逾1年，同條例第20條第1項、第2項
    分別定有明文。
三、經查，被告因施用第一、二級毒品，經本院以111年度毒聲
    字第253號裁定令入勒戒處所觀察、勒戒後，仍有繼續施用
    毒品傾向乙節，有前述刑事裁定、法務部○○○○○○○○民國111
    年10月18日高戒所衛字第11110009000號函暨所附有無繼續
    施用毒品傾向證明書及有無繼續施用毒品傾向評估標準紀錄
    表各1份在卷可佐。本院審酌高雄戒治所上開評估，乃經具
    專業知識經驗者在被告執行觀察、勒戒期間，依其本職學識
    評估被告之人格特質、臨床徵候、物質使用行為、社會穩定
    度等因素，綜合判斷所得之具科學驗證結論；且強制戒治之
    目的，是為協助施用毒品者戒斷毒品之心癮及身癮所為之保
    安處分，上述評估標準適用於每一位受觀察、勒戒處分之人
    ，具一致性、普遍性、客觀性，倘其評估由形式上觀察，無
    擅斷或濫權等明顯不當之情事，法院宜予尊重。從而，被告
    經上述評估認有繼續施用毒品傾向，由形式上觀察，該等評
    估並無擅斷或濫權等明顯不當之情事，則檢察官聲請裁定令
    被告入勒戒處所強制戒治，核與上述規定相符，應予准許，
    爰依毒品危害防制條例第20條第2項後段，裁定如主文。
中　　華　　民　　國　　111 　年　　10　　月　　20　　日
                  刑事第十二庭  法　官  莊珮君
以上正本證明與原本無異。
如不服本裁定應於送達後5日內向本院提出抗告狀。
中　　華　　民　　國　　111 　年　　10　　月　　20　　日
                                書記官  蔡靜雯